主  文
原裁定撤銷。
甲○○犯如附表所示各罪所處之有期徒刑，應執行有期徒刑壹年捌
月。
    理  由
一、原裁定意旨略以：抗告人即受刑人甲○○（下稱抗告人）因犯
    詐欺等案件，經法院先後判處附表所示之刑，業已確定在案
    ，有本院被告前案紀錄表在卷可證，茲抗告人請求檢察官聲
    請定其應執行刑，經原審審核認屬正當，爰定其應執行刑有
    期徒刑2年2月等語。
二、抗告意旨略以：原裁定附表編號1至3均已執行完畢，為何需
    再執行有期徒刑2年2月？又抗告人因家庭狀況、學經歷不足
    誤入歧途，今已深知往日之非，並已遭國家法律制裁，定會
    在囹圄之中改正觀念習性，早日重返社會重做有用之人，請
    求法官重新裁定，從輕量刑等語。
三、按裁判確定前犯數罪者，併合處罰之；數罪併罰，分別宣告
    其罪之刑，其宣告多數有期徒刑者，於各刑中之最長期以上
    ，各刑合併之刑期以下，定其刑期，但不得逾30年，刑法第
    50條第1項前段、第51條第5款訂有明文。參其立法意旨，除
    在於緩和多數有期徒刑合併執行所造成之苛酷外，更避免責
    任非難之重複，蓋有期徒刑之科處，不僅在於懲罰犯罪行為
    ，更重在矯治犯罪行為人、提升其規範意識，及回復社會對
    於法律規範之信賴，是應併合處罰之複數有期徒刑倘一律合
    併執行，將造成責任非難之效果重複滿足、邊際效應遞減之
    不當效果，甚至有違責任主義，故採行加重單一刑主義，以
    期責罰相當。是法院就應併合處罰之數個有期徒刑宣告定其
    應執行刑時，不僅應遵守法律所定「以宣告各刑中之最長期
    為下限，各刑合併之刑期為上限，但最長不得逾30年」之外
    部界限，更應受不得明顯違反公平正義、法律秩序理念及目
    的之規範。具體而言，於併合處罰，其執行刑之酌定，應視
    行為人所犯數罪之犯罪類型而定，倘行為人所犯數罪屬相同
    之犯罪類型者（如複數竊盜、施用或販賣毒品等），於併合
    處罰時，其責任非難重複之程度較高，應酌定較低之應執行
    刑；然行為人所犯數罪雖屬相同之犯罪類型，但所侵犯者為
    具有不可替代性、不可回復性之個人法益（如殺人、妨害性
    自主），於併合處罰時，其責任非難重複之程度則較低，自
    可酌定較高之應執行刑；另行為人所犯數罪非惟犯罪類型相
    同，且其行為態樣、手段、動機均相似者，於併合處罰時，
    其責任非難重複之程度更高，應酌定更低之應執行刑；反之
    ，行為人所犯數罪各屬不同之犯罪類型者，於併合處罰時，
    其責任非難重複之程度甚低，當可酌定較高之應執行刑。至
    個別犯罪之犯罪情節或對於社會之影響、行為人之品性、智
    識、生活狀況或前科情形等，除前述用以判斷各個犯罪之犯
    罪類型、法益侵害種類、犯罪行為態樣、手段、動機是否相
    同、相似，以避免責任非難過度重複者外，乃個別犯罪量處
    刑罰時已斟酌過之因素，要非定應執行刑時應再行審酌者（
    最高法院105年度台抗字第626號裁定意旨參照）。
四、查抗告人所犯附表所示之各罪，前經法院判處附表所示之刑
    確定，有各該判決書及本院被告前案紀錄表在卷可稽。其中
    附表編號1、2所示之罪，得易科罰金，附表編號3、4所示之
    罪，則屬不得易科罰金，依刑法第50條第1項第1款、第2項
    規定，業經抗告人請求檢察官聲請定其應執行刑（見執聲11
    27卷第5頁）。茲檢察官依抗告人請求向最後事實審檢察官
    就其所犯如附表編號1至4所示之各罪向最後事實審之原審法
    院聲請定其應執行刑，原審於各刑之中最長期有期徒刑1年1
    月以上、各刑合併之刑期有期徒刑2年7月以下以下之法定範
    圍內，定應執行有期徒刑2年2月，符合法定自由裁量之外部
    性界限，固非無見。惟查：
  ㈠抗告人所犯附表編號1至2所示之罪，均為施用毒品罪，犯罪
    時間分別為105年1月25日、105年4月11日，僅戕害自身健康
    ，行為態樣尚屬平和，並未侵害他人法益，反社會性程度相
    對較低，又附表編號3、4所示之罪，均為三人以上共同詐欺
    取財罪，且犯罪時間分別為105年6月30日、105年6月22日，
    揆諸上開說明，其所犯附表編號1、2及3、4之罪責任非難重
    複之程度顯然為高，數罪之整體非難評價即應予減輕，以符
    合比例原則、平等原則、罪刑相當原則、重複評價禁止原則
    為內涵之內部界限，予以審酌適當量處應執行刑。原審未考
    量並敘明抗告人所犯附表各罪間彼此之關聯性、數罪對法益
    侵害之加重效應、罪數所反映之抗告人人格特性與犯罪傾向
    、對抗告人施以矯正之必要性等情，即裁定應執行之刑為有
    期徒刑2年2月，難認與抗告人所犯各罪所侵害法益之總價值
    相當，亦難謂與裁量權應遵守之內部界限相契合，並有理由
    欠備之違誤。抗告意旨認原裁定所定之應執行刑過重，為有
    理由。
  ㈡原裁定既有上開不當之處，即屬無可維持，應由本院撤銷，
    且為免發回原審法院重新裁定於刑事訴追執行效能無益，爰
    由本院自為裁定。查本件附表編號1至4所示之罪合於數罪併
    罰之要件，並經抗告人請求合併定刑，是檢察官之聲請，於
    法尚無不合。本院審酌抗告人所犯如附表所示各罪，其犯罪
    類型附表編號1、2均為施用毒品罪，犯罪時間分別為105年1
    月25日、105年4月11日，附表編號3、4所示之罪，均為三人
    以上共同詐欺取財罪，且犯罪時間分別為105年6月30日、10
    5年6月22日，時間相近，行為態樣、動機均相同或相類，所
    侵害之法益並非具有不可替代性、不可回復性之個人法益，
    責任非難重複之程度較高，並其中編號1至2之罪刑曾經定執
    行刑有期徒刑4月，及審酌其他各罪之法律目的、抗告人違
    反之嚴重性、附表各罪彼此間之關聯性、數罪所反應抗告人
    之人格特性與傾向、對抗告人施以矯正之必要性、所犯數罪
    為整體非難評價，及貫徹刑法量刑公平正義理念之內部限制
    等，定其應執行之刑如主文第2項所示。
  ㈢又按數罪併罰之案件，其各罪判決均係宣告刑，並非執行刑
    ，縱令各案中一部分犯罪之宣告刑在形式上已經執行，仍應
    依法聲請犯罪事實最後判決之法院裁定，然後再依所裁定之
    執行刑，換發指揮書併合執行，其先前已執行之有期徒刑部
    分，僅應予扣除而不能認為已執行完畢，在所裁定之執行刑
    尚未執行完畢前，各案之宣告刑並不發生執行完畢之問題。
    本件受刑人所犯附表編號1至3所示之罪所處之刑，縱有經執
    行完畢，然附表所示各罪既合於數罪併罰之要件，依前揭說
    明，在所裁定之應執行刑尚未執行完畢前，仍應就附表所示
    各罪所處之刑，合併定其應執行刑，至於前揭業經執行之有
    期徒刑部分，僅係就所定應執行刑執行時，應為如何折抵之
    問題，併此敘明。
　㈣抗告人已就原裁定提起抗告，請求更定較輕之應執行刑，並
    以書面詳述意見，足認抗告人已就定應執行刑陳述意見，自
    無再次予以陳述意見之必要，附此敘明。
據上論斷，應依刑事訴訟法第413條、第477條第1項、刑法第50
條第2項、第53條、第51條第5款，裁定如主文。
中　　華　　民　　國　　111 　年　　10　　月　　3 　　日
              　　刑事第十二庭  審判長法　官  陳如玲
                                      法　官  魏俊明
                                      法　官  蔡如惠
以上正本證明與原本無異。      
如不服本裁定，應於收受送達後5日內向本院提出抗告狀。
                                      書記官  袁譽和
中　　華　　民　　國　　111 　年　　10　　月　　4 　　日
附表
編   號               1                            2                         3      罪   名         毒品危害防制條例        毒品危害防制條例          詐欺 宣告刑         有期徒刑2月，如易科罰金，以新臺幣1,000元折算1日。   有期徒刑3月，如易科罰金，以新臺幣1,000元折算1日。    有期徒刑1年1月。 犯罪日期        105年1月25日 105年4月11日                105年6月30日 偵 查 機關 臺灣新北地方檢察署          臺灣新北地方檢察署            臺灣新北地方檢察署   案號 106年度撤緩毒偵字第50、51號        106年度撤緩毒偵字第50、51號  105年度偵字第20144號 最後事實審  法院 臺灣新北地方法院          臺灣新北地方法院    臺灣高等法院  案號 106年度簡字第2480號        106年度簡字第2480號   106年度上訴字第1027號  判決日期 106年7月14日                        106年7月14日                                  106年5月23日 確定判決 法院 臺灣新北地方法院            臺灣新北地方法院        最高法院  案號 106年度簡字第2480號        106年度簡字第2480號   107年度台上字第570號  確定日期 106年8月7日                                          106年8月7日                                          107年2月8日 備註         附表編號1至2所示罪刑，經臺灣新北地方法院以106年度簡字第2480號判決定應執行有期徒刑4月確定，並於107年2月12日執行完畢。  已於108年4月8日執行完畢。 

編   號               4                      （以下空白）           罪   名             詐欺   宣告刑         有期徒刑1年1月。    犯罪日期        105年6月22日   偵 查 機關 臺灣臺北地方檢察署             案號 107年度偵字第21736、21738號          最後事實審  法院 臺灣臺北地方法院             案號 110年度訴字第508號           判決日期 110年10月20日                          確定判決 法院 臺灣臺北地方法院               案號 110年度訴字第508號           確定日期 110年11月29日                                            備註